【裁判字號】    98,審易,810
【裁判日期】    981008
【裁判案由】    傷害等
【裁判全文】
臺灣高雄地方法院刑事判決             98年度審易字第810號
公  訴  人  臺灣高雄地方法院檢察署檢察官
被      告  丁○○
上列被告因傷害等案件，經檢察官提起公訴（98年度偵字第5738
號），本院判決如下：
    主  文
丁○○犯傷害罪，累犯，處有期徒刑伍月，如易科罰金，以新臺
幣壹仟元折算壹日。
    事  實
一、丁○○前於民國93年間，因業務侵占案件，經本院以94年度
    易字第184 號判處有期徒刑8 月確定，並於95年11月29日執
    行完畢。詎丁○○不知悔改，於98年2 月14日下午5 時50分
    許，在高雄市苓雅區○○○路102 號「高雄市環保局」大門
    前，因飲用酒類，出手推倒其配偶陳玟寧騎乘車號ZGP-186
    號輕型機車，經民眾報警，高雄市政府警察局苓雅分局三多
    路派出所警員乙○○、丙○○因而據報趕至現場，詢問陳玟
    寧是否需任何協助，丁○○突出手抓住陳玟寧之衣服，並扯
    掉陳玟寧配戴之安全帽，乙○○與丙○○見狀，乃出手制止
    丁○○繼續拉扯陳玟寧。詎丁○○明知乙○○、丙○○係依
    法執行公務之警員，竟基於傷害他人身體及妨害公務員依法
    執行公務之犯意，揮拳毆打丙○○左手臂，丙○○因而受有
    左上臂扭傷、左手小指扭傷瘀腫之傷害（丙○○業已撤回傷
    害告訴），再以右手勒住乙○○脖子，並揮拳毆打乙○○太
    陽穴、強扯乙○○衣領之強暴方式，妨害丙○○、乙○○依
    法執行職務，因乙○○使力掙扎，而與丁○○發生拉扯，致
    丁○○撞擊高雄市環保局設於該處之停車棚鐵架而鬆手，乙○○因使力過猛，致膝蓋撞擊地面，而受有頭部鈍傷併頭皮
    皮下血腫、左腰部扭傷、右側膝部鈍傷瘀腫、右側膝蓋骨骨
    折之傷害。乙○○懸掛於脖子上之項鍊，亦因與丁○○發生
    拉扯而斷裂（毀損部分，未據起訴）。
二、案經乙○○訴由高雄市政府警察局苓雅分局報告臺灣高雄地
    方法院檢察署檢察官偵查起訴。
    理  由
一、被告明知證人即其配偶陳玟寧於警詢所為之陳述，為被告以
    外之人於審判外之陳述，具有刑事訴訟法第159 條規定，不
    得為證據之情事，而於本院審判期日，未聲明異議，本院審
    酌證人陳玟寧於警詢所為陳述作成時之狀況，並無任何違反
    自由意志或遭製作筆錄員警誘導陳述之情形，認為適當，依
    刑事訴訟法第159 條之5 第2 項之規定，為傳聞法則之例外
    ，具有證據能力。另證人即被害人乙○○、丙○○於98年3
    月12日偵訊時所為之陳述，因均係於檢察官面前所為，且由
    檢察官依法告知具結義務及偽證之處罰後，經具結後所為之
    證詞，此有證人結文2 份及偵訊筆錄1 份在卷可參，被告對
    於證人乙○○、丙○○於偵查中所為之陳述，於本院審判期
    日，未曾主張或提及檢察官在偵查時有不法取供之情形，而
    客觀上亦無任何證據顯示證人乙○○、丙○○於前述偵訊時
    所為之陳述，有何顯不可信之情況，自應認證人乙○○、丙○○於偵查中所為之證述，均有證據能力。
二、訊據被告固不否認有於98年2 月14日下午5 時50分許，在高
    雄市苓雅區○○○路102 號「高雄市環保局」大門前，因飲
    用酒類，與其配偶陳玟寧發生爭吵，經高雄市政府警察局苓
    雅分局三多路派出所警員乙○○、丙○○到場後，因其出手
    拉扯陳玟寧，經乙○○與丙○○制止，而與警員乙○○、丙○○發生肢體衝突，其並曾揮拳毆打丙○○手臂，再以手掐
    住乙○○脖子，以及毆打乙○○頭部，嗣因其遭推撞停車棚
    鐵架而鬆手，致乙○○膝蓋撞擊地面而骨折，而妨害警員乙○○與丙○○依法執行職務等事實，僅辯稱：當日其並未推
    倒陳玟寧騎乘之機車，亦未扯掉陳玟寧配戴之安全帽，而乙○○之所以受有左腰部扭傷、右側膝部鈍傷瘀腫、右側膝蓋
    骨骨折等傷害，其因乙○○於遭其勒住脖子之際，掙脫力道
    過猛，致其撞擊停車棚鐵架而鬆手，以致膝蓋撞擊地面所致
    云云。惟查：
  (一)上揭犯罪事實，業據乙○○於偵查中結稱：「（問：98年2
    月14日下午5 時50分是否到三多二路102 號前處理本案？）
    答：是。勤務中心通報那邊有人滋事，我們到現場後，發現
    被告蹲在紅磚人行道上，他太太離他約5 步遠，旁邊有一部
    機車倒在旁邊，我上前關心，被告站起來對著我們怒目相視
    ，我發現他有酒味，我們就轉問他太太是否需要協助，或送
    她回家，他太太正要講話，被告便制止他太太不要講話，並
    上前要打我及丙○○，我喝令他說我們是警察，有什麼事情
    好好講，他不聽勸阻，還走到我面前，雙手握拳，有挑釁的
    意味，我第二次制止他，說我是警察，請他不要激動，他便
    揮拳要打我，我退2 步，他沒打到我。他後來轉為針對丙○○，跑到丙○○面前手握拳頭作勢要揮拳，他太太有過來制
    止叫他不要這樣，他便將氣發在他太太身上，硬扯下他太太
    的安全帽丟在馬路上，又把他太太整個人拖下來倒在人行道
    上，我們馬上上前制止，被告就右手勒住我脖子，左手硬扯
    我的安全帽，再以右手打我左側太陽穴，又繼續勒我脖子，
    我要掙脫，碰到環保局旁邊的停車棚，造成我右膝蓋骨折，
    左腰扭傷。他的左耳垂也撞到車棚鐵架擦傷」等語，丙○○
    證稱：「（問：98年2 月14日下午5 時50分是否到三多二路
    102 號前處理本案？）答：有，我們接到通報，我們是負責
    16- 18時的巡邏勤務，我剛入派出所，便接獲報案，說環保
    局那有人打架，我們就騎警用機車到現場。到現場後，遠遠
    看到一輛機車倒在人行道上，機車有砸壞的情形，有一位先
    生即被告蹲在車旁，頭趴在膝蓋上，我們騎車過去停好，他
    太太看到我們就叫我們，被告一聽到聲音，馬上抬頭，一眼
    就看出他喝酒，眼神發直，瞪著我們看，我同事（指乙○○
    ）問他太太什麼事情，被告聽到聲音，馬上到我同事身上，
    我同事便很大聲表明是警察，但他還是瞪我同事，他本來要
    打我同事，但他朋友在一旁出聲，他又去追他朋友，追不到
    ，他太太出聲，他又回過來追他太太，他太太便跑到我後面
    ，被告就向我撲過來，且對我揮拳，我以左手抵擋，還退了
    5 、6 步，到現在我的手還腫起來，當時我整隻手都不能動
    ，很痛。我就趕快退，他追著我，追不到‧‧之後又去追他
    太太，還動手打他太太，他太太整個人趴在地上，安全帽也
    被甩出去，我同事過去制止，我便叫無線電支援，我同事被
    他勒住脖子，我要過去幫忙，他就拉著我同事一直退，退到
    人行道的停車棚鐵柱，他自己就撞到鐵柱」等語綦詳，核與
    陳玟寧證稱：當日被告突然大發脾氣，衝上前抓住其衣服後
    面的帽子，造成其因重心不穩而跌倒，於是在場之員警試圖
    要制止被告，雙方發生肢體衝突等語，大致相符，而被告亦
    不否認有於上揭時、地，因拉扯其配陳玟寧之衣服，致陳玟
    寧倒地，而與到場處理警員乙○○、許仁貴發生衝突，其並
    曾出手毆打之強暴方式，妨害該2 名警員依法執行職務，並
    致丙○○受有左上臂扭傷、左手小指扭傷瘀腫之傷害，乙○○受有頭部鈍傷併頭皮皮下血腫之傷害等事實（見本院卷第
    87頁至第89頁），此外，復有照片12張、高雄市立民生醫院
    診斷證明書2 份附卷可稽，被告上揭傷害與妨害公務執行之
    犯行，均堪認定。
  (二)又被告曾以右手勒住乙○○之脖子，並揮拳毆打乙○○頭部
    ，而具有傷害乙○○身體之故意，已如前述。而乙○○為求
    掙脫，而與被告發生拉扯、推擠，過程中，被告撞擊設於高
    雄市環保局大門前之停車棚鐵架而鬆手，因乙○○仍繼續使
    力，以致腰部扭傷，膝蓋並撞擊地面而骨折受傷一節，則經
    乙○○於本院審理時陳稱：「（問：被告怎麼去撞到停車棚
    的鐵架？）答：因為我使力掙脫造成的」、「（問：你的骨
    折是怎麼產生的？）答：我是因為被被告用手勒住脖子，被
    告後來去撞鐵架，手一鬆，我膝蓋撞到地面受傷的」、「（
    問：你的腰部怎麼受傷的？）答：因為被告人高馬大，我的
    力量不及於被告，在掙脫過程，被告撞擊鐵架，我就膝蓋撞
    地，而腰也扭到」等語明確（見本院卷第88頁），由於被告
    身高達182 公分，體重達95公斤，而乙○○身高170 公分、
    體重為87公斤，此經被告與乙○○陳稱在卷（見本院卷第87
    頁反面、第88頁反面），因乙○○遭被告強力勒住脖子後，
    又遭被告揮拳毆打頭部，乙○○為求免於繼續遭受攻擊，而
    需使力掙脫，惟乙○○之體型較被告為矮小，若非使盡全身
    力氣，難以掙脫，則乙○○在掙脫過程，因使力過猛，導致
    被告因而撞擊停車棚鐵架而鬆手後，乙○○自身之膝蓋亦因
    而撞擊地面而骨折，腰部亦因而扭傷，乃導因被告之勒住脖
    子及揮拳毆打頭部之行為所致，換言之，乙○○所受頭部鈍
    傷併頭皮皮下血腫、左腰部扭傷、右側膝部鈍傷瘀腫、右側
    膝蓋骨骨折等傷勢，與被告之勒住脖子與揮拳之傷害行為間
    ，具有相當因果關係，而被告既然具有傷害乙○○之故意，
    而乙○○所受傷勢，復與被告之傷害行為間具有相當因果關
    係，被告自應對乙○○所受傷勢，負故意傷害之責，是被告
    辯稱：乙○○所受有左腰部扭傷、右側膝部鈍傷瘀腫、右側
    膝蓋骨骨折等傷害，並非其故意傷害所致云云，容有未合，
    而不可採。
  (三)又被告當日曾將陳玟寧騎乘之車號ZGP-186 號輕型機車推倒
    ，並出手抓住陳玟寧之衣服，並扯掉陳玟寧配戴之安全帽等
    節，則經陳玟寧於警詢證稱：當日其騎乘車號ZGP-186 號輕
    型機車到場後，被告就摔機車，警方到場處理時，被告仍然
    摔機車，後來其背對著被告，被告就突然拉扯其後面的衣服
    ，導致其重心不穩倒地等語明確，核與乙○○與丙○○於偵
    查中證稱：被告當日將陳玟寧配戴之安全帽，硬扯下來，丟
    在馬路上，又把陳玟寧整個人拖下來倒在人行道上等語相符
    ，堪認被告當日確有推倒陳玟寧騎乘之機車，以及將陳玟寧
    配戴拉扯到地，並扯掉陳玟寧配戴之安全帽，被告辯稱：其
    並未推倒機車，亦未扯掉陳玟寧配戴之安全帽云云，亦無可
    採。
  (四)綜上所述，本案事證明確，被告上揭傷害與妨害公務執行之
    犯行，均堪認定，應予依法論科。
三、論罪科刑：
  (一)按刑法第140 條侮辱公務員罪與同法第135 條之妨害公務執
    行罪，均屬妨害國家公務之執行，為侵害國家法益，並非侵
    害個人法益之犯罪，如對於公務員2 人以上依法執行職務時
    ，當場侮辱，或施以強暴而妨害職務之執行，均屬單純一罪
    ，並無刑法第55條所謂「想像競合犯」之適用（最高法院85
    年度臺非字第238 號、88年度臺上字第4114號判決參照）。
  (二)核被告所為，係犯刑法第277 條第1 項之傷害罪、同法第
    135 條第1 項之對於公務員依法執行職務時施強暴罪。
  (三)被告同時對依法執行職務之警員乙○○、丙○○施以強暴，
    參照前揭說明，僅成立一個妨害公務執行罪。被告以出手揮
    拳毆打、強勒脖子與強扯衣領之一行為，同時觸犯妨害公務
    執行、傷害等二罪，乃一行為觸犯數罪名，為想像競合犯，
    應依刑法第55條之規定，從一重論以傷害罪。公訴意旨認被
    告所犯妨害公務執行罪與傷害罪間，應予分論併罰，容有未
    合，附此敘明。
  (四)被告前因業務侵占案件，經法院判處有期徒刑8 月確定，並
    於95年11月29日執行完畢，有臺灣高等法院被告前案紀錄表
    1 份在卷可佐，被告於有期徒刑執行完畢後，5 年內故意再
    犯本件有期徒刑以上之罪，為累犯，應依刑法第47條第1 項
    規定加重其刑。
  (五)本院審酌被告前曾因酒醉駕駛及業務侵占犯行，經法院判刑
    之紀錄，此有臺灣高等法院被告前案記錄表1 份在卷可佐，
    素行非佳，被告因飲用酒類後，藉酒壯膽，對到場之警員，
    施用暴力以對，藐視公權力，行為實不可取，惟念及被告已
    於本院審理中坦承妨害公務執行以及大部分之傷害犯行，其
    中就傷害丙○○部分，已與丙○○達成和解，有和解筆錄及
    撤回告訴狀各1 份在卷可證，足認被告事後對其當日行為，
    有所反省，並試圖彌補所造成的損害，並斟酌被告動機在於
    飲酒後情緒不穩，犯罪手段並非和平，犯罪所生危害，以及
    其智識程度等一切情狀形，酌情量處如主文所示之刑，並諭
    知易科罰金之折算標準。
  (六)至於公訴意旨認被告徒手向丙○○揮拳，致丙○○受有左上
    臂扭傷、左手小指扭傷瘀腫之傷害，另涉犯刑法第277 條第
    1 項之傷害罪嫌部分，因丙○○已與被告成立和解，並撤回
    對被告傷害之告訴，此有前述有和解筆錄及撤回告訴狀各1
    份附卷可憑，而應就此部分為不受理之諭知，惟被告傷害丙○○部分，與前經論罪科刑之傷害乙○○及妨害公務執行部
    分，具有想像競合之裁判上一罪關係，爰不另為不受理之諭
    知。
  (七)另起訴書「犯罪事實一」欄倒數第3 行記載「乙○○脖子上
    之項鍊亦因此毀損不堪使用」等語，僅係單純敘述事實發生
    之經過，本件起訴範圍並不及於被告毀損乙○○脖子上項鍊
    一情，則經臺灣高雄地方法院檢察署檢察官於98年7 月17日
    以98年度蒞字第12878 號補充理由書敘述甚明（見本院卷第
    37頁）。因懸掛於乙○○之項鍊，何以在被告與乙○○互相
    拉扯、推擠過程中斷裂而毀損，並非明確，從而，被告就項
    鍊斷裂而毀損，是否具有故意或過失，亦屬不明，客觀上復
    無其他積極證據顯示被告係故意毀損乙○○懸掛於脖子上之
    項鍊，而難認被告就乙○○脖子上項鍊遭毀損部分，具有故
    意，而應負故意毀損之責。從而，乙○○脖子上之項鍊毀損
    部分，即無從證明構成犯罪，而與本件論罪科刑部分，不生
    審判不可分之關係，本院自不得併為審理，亦此敘明。
據上論斷，應依刑事訴訟法第299 條第1 項前段，刑法第277 條
第1 項、第135 條第1 項、第55條、第47條第1 項、第41條第1
項，刑法施行法第1 條之1 ，判決如主文。
本案經檢察官甲○○到庭執行職務。
中    華    民    國    98    年    10    月    8     日
                  刑事第十庭  法  官  高增泓
以上正本證明與原本無異。
如不服本判決，應於判決送達後10日內，向本院提出上訴狀。
中    華    民    國    98    年    10    月    8     日
                              書記官  王淑娟
附錄本案論罪科刑法條全文：
刑法第277條
傷害人之身體或健康者，處3 年以下有期徒刑、拘役或1 千元以
下罰金。
犯前項之罪因而致人於死者，處無期徒刑或7 年以上有期徒刑；
致重傷者，處3 年以上10年以下有期徒刑。
刑法第135條
對於公務員依法執行職務時，施強暴脅迫者，處3 年以下有期徒
刑、拘役或3 百元以下罰金。
意圖使公務員執行一定之職務或妨害其依法執行一定之職務或使
公務員辭職，而施強暴脅迫者，亦同。
犯前2 項之罪，因而致公務員於死者，處無期徒刑或7 年以上有
期徒刑；致重傷者，處3 年以上、10年以下有期徒刑。


司法院資訊處製作；財團法人民間司法改革基金會備份。
